臺灣屏東地方法院交通事件裁定　　　　100年度交聲字第124號
原處分機關　交通部公路總局高雄區監理所屏東監理站
法定代理人　高金木
異　議　人　林俊翰
即受處分人
上列異議人因違反道路交通管理處罰條例事件，對於交通部公路
總局高雄區監理所屏東監理站民國100 年3 月2 日所為之處分（
原處分案號：屏監違字第裁82-GF0000000號），聲明異議，本院
裁定如下：
    主  文
異議駁回。
    理  由
一、原處分意旨略以：異議人即受處分人（下稱異議人）林俊翰
    於民國100 年1 月29日13時30分許，駕駛車牌號碼8M-7151
    號自用一般小客車，行經臺中市○○路與龍門路交岔路口時
    ，因有「駕車行經有燈光號誌管制之交岔路口闖紅燈」之違
    規事實，為警攔停掣單舉發，嗣原處分機關即交通部公路總
    局高雄區監理所屏東監理站認異議人上開情形，違反道路交
    通管理處罰條例第53條第1 項之規定，爰裁處罰鍰新臺幣（
    下同）2,700 元，並依同條例第63條第1 項第3 款規定，記
    違規點數3 點等語。
二、聲明異議意旨略以：伊於100 年1 月29日13時30分許，駕駛
    8M-7151 號自小客車行經台中市○○路、龍門路口時，並無
    闖紅燈行為，係在經過二個路口後即在朝富路與環河路口附
    近時，始被2 名警員叫住停車受檢，並指稱伊於行經上揭路
    口時有闖紅燈行為而開單舉發，伊自認於行經上揭路口時並
    沒有闖紅燈，且警員也沒有拍照或攝影之證據即舉發，並自
    認舉發並無違誤，實難令伊信服，為此聲明異議等語。
三、按汽車駕駛人，行經有燈光號誌管制之交岔路口闖紅燈者，
    處1,800 以上5,400 元以下罰鍰；又汽車駕駛人有第53條情
    形者，記違規點數3 點，道路交通管理處罰條例第53條第1
    項、同條例第63條第1 項第3 款分別定有明文。
四、經查：
  (一)異議人於100 年1 月29日13時30分許，有駕駛車牌號碼8M-7
    151 號重自用一般小客車，行經臺中市○○路與龍門路交岔
    路口之事實，為異議人所不爭執，此部分事實堪予認定。惟
    異議人是否有駕車行經有燈光號誌管制之交岔路口闖紅燈之
    違規，經本院函請本案舉發警員蘇俊祥提出職務報告，警員
    於書面中記載「．．．於100 年1 月29日擔服12時14時巡邏
    勤務，於13時30分許巡邏經朝富路（北往南方向），親眼目
    睹自小客8M-7151 自朝富路（南往北方向）闖越龍門路口之
    紅燈，便將巡邏車迴轉，於朝富、市○○○路口將該自小客
    8M-7151 攔停，該車駕駛下車後辯稱其從屏東來台中路況不
    熟悉，不知該路口有紅綠燈，紅綠燈被樹木擋到等理由，要
    求伊不要擎單告發．．．」等情，有臺中市政府警察局第六
    分局中市警六分交字第1000015499號函及其所附之職務報告
    書及違規路口路況照片、車輛行向及員警位置圖在卷可憑。
  (二)參以員警提出之舉發地點照片以觀，本件舉發地點路面開闊
    ，交通號誌豎立處並未有何遮蔽物，視距甚為良好，且站立
    於舉發員警處，亦可清楚辨識舉發地點交通號誌變換情況，
    有舉發現場照片附卷可佐，是故，本件員警於舉發當時，應
    當無誤認燈號或誤為舉發之情。
  (三)本件交通舉發過程固未有何舉發照片或攝影記錄在卷足憑，
    然交通警察掣單舉發違反道路交通管理處罰條例所列違規事
    實，本質上為行政處分，係公務員基於職務上權力，依法就
    特定之具體事件所為具公法上效果之單方面行政行為，基於
    公務員為公法上行為具有公信力之原則，該行政行為當可被
    推定為真正，其據以依法處分之事實認定亦為正確無誤，本
    此公信原則，立法者乃賦予行政機關制定違反道路交通事件
    統一裁罰基準及處理細則，使執行勤務員警得當機處分，以
    達其維護交通秩序、安全之行政目的，反之，若謂公務員一
    切行政行為均需預留證據以證其實，則國家行政勢必窒礙難
    行，是本件舉發員警本其維護交通秩序、安全職責所為之舉
    發，雖未照相存證，亦應受到合法、正確之推定。此外，員
    警稽查違反道路交通安全規則之各種違規行為，本有不同之
    執行方法，就闖紅燈而言，單憑執勤員警之目視應即可確定
    ，並非每件違規行為均須以照相舉發，始可認定之。此在數
    量龐大且突發狀況較多之交通事件中尤然，不因未經拍照存
    證或其他科學方法舉證而有異。復闖越紅燈之違規行為，具
    高度危險性，發生時間甚短，本質上屬稍縱即逝之違規行為
    ，尚難強令員警於舉發時，須另輔以其他證據。況本件以前
    述違規當時之情況證據及經驗法則，適足補強員警執行勤務
    之際依法舉發之正確性，是異議人前開所辯，本院自難遽行
    為有利於異議人之認定。
  (四)末以，以一般執行警員就交通違規取締受有專門訓練，對路
    上用路權人之動態路線當更有所注意，應能明確掌握，其誤
    判之可能性極低。另交通違規行政爭訟之舉證責任原理，應
    非如刑事案件中，必須超越任何合理懷疑，始可為有罪判決
    之嚴格程度，而係應與民事訴訟之舉證責任原理相類似，亦
    即基本上應就行政機關與人民所各自主張有利於己之事實，
    分配其應盡之舉證責任，而非逕予適用刑事訴訟上之無罪推
    定原則，此觀諸行政訴訟法第136 條規定行政訴訟程序準用
    民事訴訟法第277 條舉證責任分配原則之立法意旨，即可明
    瞭。準此，本件異議人僅空言以前揭情詞置辨，然迄未提出
    或聲請調查何項事證，以實其說，或用以佐證員警舉發過程
    有何瑕疵可指，自難認其辯詞可採。從而，異議人確有於上
    揭時、地，有駕車行經有燈光號誌管制之交岔路口闖紅燈之
    違規行為，堪以認定。
五、綜上所述，異議人於上開時、地，確有駕車行經有燈光號誌
    管制之交岔路口闖紅燈之違規行為，原處分機關依首揭規定
    裁處，於法核無違誤。
六、爰依道路交通管理處罰條例第87條第2 項、道路交通事件處
    理辦法第18條規定，裁定如主文。
中    華    民    國    100   年    5     月    31    日
                  交通法庭      法  官  簡光昌
以上正本證明與原本無異。
如不服本裁定應於收受送達後5 日內向本院提出抗告書狀敘述抗
告之理由抗告於臺灣高等法院高雄分院。
中    華    民    國    100   年    5     月    31    日
                                書記官  林祥玉